【裁判字號】    97,訴,1010
【裁判日期】    970912
【裁判案由】    詐欺等
【裁判全文】
臺灣臺北地方法院刑事判決              97年度訴字第1010號
公  訴  人  臺灣臺北地方法院檢察署檢察官
被      告  丁○○
上列被告因詐欺等案件，經檢察官提起公訴（97年度偵字第5728
號），本院判決如下：
    主  文
丁○○意圖為自己不法之所有，而侵占遺失物，處罰金新臺幣伍
仟元，如易服勞役，以新臺幣壹仟元折算壹日；又所犯如附表二
所示之罪、所處之刑及應沒收之物，均如附表二罪刑欄及應沒收
之物欄所示。所處有期徒刑部分，應執行有期徒刑捌月，如附表
二應沒收之物欄所示之物，均沒收。
    事  實
一、丁○○於民國九十七年二月二十五日凌晨四時許，在其臺北
    縣板橋市○○路九八之一號二樓住處樓下路旁，拾獲自外觀
    上無法判別係偽造之美商花旗銀行股份有限公司（下稱花旗
    銀行）所發行卡號0000000000000000號及
    卡號不詳之信用卡各一張後，即意圖為自己不法之所有，將
    該二張偽造信用卡之遺失物予以侵占入己。嗣竟基於偽造私
    文書及詐欺取財之犯意，於翌日上午十時許，在其上開住處
    內，在上開二張偽造信用卡背面持卡人簽名欄處偽簽「邱國
    興」署押各一枚後，隨即在其不知情女友呂姿慧陪同下，持
    上開偽造之花旗銀行卡號000000000000000
    0號信用卡，在如附表一編號一至編號四所示刷卡時間、刷
    卡地點特約店，持向如附表一編號一至編號四所示不知情店
    員刷卡購買如附表一編號一至編號四所示之物品，並在如附
    表一編號一至編號三所示交易刷卡簽帳單上偽簽「邱國興」
    署押各一枚後，持交如附表一編號一至編號三所示不知情店
    員行使之，使如附表一編號一至編號三所示不知情店員均陷
    於錯誤，誤認各該筆交易係合法持卡人刷卡購物消費，進而
    將如附表一編號一至編號三所示之物持交丁○○，詐得如附
    表一編號一至編號三所示之物，足以生損害於花旗銀行信用
    卡管理之正確性、如附表一編號一至編號四所示刷卡地點特
    約店及邱國興。嗣因丁○○在將上開偽造之花旗銀行卡號0
    000000000000000號信用卡持交如附表一編
    號四所示刷卡地點特約店店員甲○○進行刷卡交易詐購如附
    表一編號四所示時物品時，過卡後顯示交易失敗訊息，經店
    員甲○○表示欲與銀行進行查詢，丁○○隨即表示無須進行
    查詢，並持其上開時、地拾獲侵占入己之另一張花旗銀行卡
    號不詳之偽造信用卡予甲○○刷卡交易，經甲○○察覺有異
    ，佯裝進行刷卡動作，實際上並未過卡，丁○○始未得逞。
    嗣即在丁○○甫藉詞欲就近至自動提款機提領現金付款離去
    之際，甲○○接獲銀行通知該筆顯示交易失敗訊息之信用卡
    係屬偽造，通知賣場保全人員阻止丁○○離去，報警前來予
    以查獲，惟上開二張偽造之花旗銀行信用卡已遭丁○○隨手
    棄置在賣場內。
二、案經臺北縣政府警察局新店分局報告臺灣臺北地方法院檢察
    署檢察官偵查起訴。
    理  由
一、訊據被告丁○○對於上開犯罪事實坦承不諱，並經證人乙○○、戊○○、甲○○即如附表一編號一至編號四所示刷卡地
    點特約店店員分別於警詢及本院審理時證述在卷，且據證人
    丙○○於警詢及本院審理時證稱：如附表一編號一至編號四
    所示四筆刷卡交易，經與真正持卡人確認，以及核對如附表
    一編號一至編號三所示交易刷卡簽帳單上之持卡人簽名「邱
    國興」均與真正持卡人之簽名結果，均非真正持卡人所為，
    而真正持卡人之信用卡又未遺失，故可認係以偽造之花旗銀
    行卡號0000000000000000號信用卡所為之
    交易等語在卷。此外，復有如附表一編號一至編號三所示交
    易刷卡簽帳單、如附表一編號四所示發票、偽卡交易明細各
    一份、資料查詢表二份在卷可稽（偵查卷第三八頁、第三九
    頁、第四八頁至第五０頁）。據此，足徵被告上開自白符實
    可採。
二、再查：
  (一)以被告在為如附表一編號四所示刷卡交易時，係在第一張持
    交證人甲○○刷卡之偽造信用卡，過卡顯示交易失敗訊息後
    ，始再持交另一張信用卡被告所拾獲侵占入己之信用卡予證
    人甲○○，證人甲○○雖佯以進行刷卡動作，惟實際上並未
    過卡一節，亦經證人甲○○於本院審理時證述無訛，並據被
    告於本院審理時供承不諱，經核證人甲○○於警詢時所證述
    被告所為如附表一編號四所示交易，係購買價值新臺幣（下
    同）四千二百四十七元之晶工牌開飲機一台，以及合計價值
    二千九百七十六元之新格牌電暖爐二台等語（偵查卷第一七
    頁），該筆交易總金額應為七千二百二十三元，與該筆發票
    上之品名、交易金額（偵查卷第三九頁），以及偽造之花旗
    銀行卡號0000000000000000號信用卡資料
    查詢表上第五筆交易時間為九十七年二月二十五日下午五時
    二十八分許，特約商店名稱為家福股份有限公司之交易狀況
    相符（偵查卷第四九頁、第五０頁）等情，足認被告第一張
    持交證人甲○○過卡顯示交易失敗訊息之偽造信用卡，即係
    花旗銀行卡號0000000000000000號之偽造
    信用卡無誤。又以被告持交證人甲○○之第二張偽造之花旗
    銀行信用卡，既未經證人甲○○過卡，已如前述，則該張偽
    造信用卡之卡號及交易訊息，自無如第一張偽造信用卡因有
    過卡程序，縱交易失敗，仍會留存刷卡資料之可能，以及偽
    卡交易明細（偵查卷第四八頁）上卡號000000000
    000000號，交易金額二萬八千六百元，不僅交易金額
    與如附表一編號四該筆交易總金額七千二百二十三元不符，
    且交易時間又係在第一張持交證人甲○○刷卡之偽造花旗銀
    行卡號0000000000000000號信用卡交易時
    間之前，而非之後等情觀之，被告所拾獲侵占入己之另一張
    偽造花旗銀行信用卡卡號不詳，而非0000000000
    00000號，亦堪認定。證人丙○○於警詢時及本院審理
    時證稱被告所行使之另一張偽造花旗銀行信用卡卡號為00
    0000000000000號，要屬有誤。
  (二)被告在如附表一編號四所示刷卡時間、刷卡地點，持偽造之
    花旗銀行卡號0000000000000000號及卡號
    不詳之信用卡予證人甲○○刷卡購物時，在該張卡號000
    0000000000000號信用卡過卡後顯示交易失敗
    ，接獲聯邦銀行通知係屬偽卡之前，證人甲○○除直覺有異
    外，並未察覺該二張信用卡係屬偽造信用卡，亦經證人甲○○於本院審理時證述在卷，且衡諸一般偽造信用卡，係以利
    用白卡灌入信用卡內碼，利用凸字機打入卡號及有效日期之
    製作方式偽造，故連刷卡機亦無法判別係屬偽卡等情，復據
    證人丙○○於本院審理時證稱：「（你在警訊中講到利用白
    卡灌入信用卡內碼，用凸字機打入卡號跟有效日期完成偽卡
    ，這個你所憑為何？）我是依照一般偽卡偽造的製作過程都
    是這樣做的，所以被告拿第一張卡盜刷時刷卡機沒有辦法判
    別是偽卡，因為他灌進去的內碼都一樣。」等語無訛。是以
    ，被告所拾獲之偽造花旗銀行信用卡二張，自外觀、材質及
    信用卡上之凸字號碼，與真正信用卡既無二致，且因信用卡
    內碼與真正信用卡相同，甚連刷卡機亦無法判別係屬偽卡，
    則被告在拾獲該二張偽造信用卡時，自當無從查知該二張信
    用卡係屬偽卡之可能。是以，堪認被告辯稱不知其拾獲之二
    張花旗銀行信用卡係偽造之信用卡等語，非虛可採。
  (三)按在信用卡背面簽名欄簽名，自形式上整體觀察，即足以知
    悉係表示信用卡之簽名者於信用卡有效期限內有權使用該信
    用卡之辨識及證明，並非依習慣或特約表示一定用意之證明
    ，性質上係屬刑法第二百十條之私文書，應成立刑法第二百
    十條之偽造私文書罪（此有最高法院九十三年第二次刑事庭
    會議決議及九十四年台上字第二三七五號事判決意旨可資參
    照）。是被告在拾獲上開二張偽造花旗銀行信用卡後，在信
    用卡背面持卡人簽名欄偽簽「邱國興」署押各一枚後持以行
    使之行為，即屬刑法第二百十六條、第二百十條之行使偽造
    私文書罪。又信用卡簽帳單具有持卡人表示收受特約商店給
    付交易標的之意思，特約商店並得據之直接向發卡銀行領款
    或透過收單銀行為之，自屬私文書之性質。是在被告在上開
    二張花旗銀行信用卡背面偽簽「邱國興」署押後持以刷卡消
    費及在信用卡簽帳單上偽簽「邱國興」署押後持交特約商店
    店員之行為，均足以生損害於花旗銀行信用卡管理之正確性
    、如附表一編號一至編號四所示刷卡地點特約店及邱國興。
三、核被告在拾獲上開偽造花旗銀行信用卡二張後予以侵占入己
    之所為，係犯刑法第三百三十七條之侵占遺失物罪；被告在
    該二張偽造花旗銀行信用卡背面持卡人簽名欄偽簽「邱國興
    」署押各一枚後，分別在如附表一所示之刷卡時間、刷卡地
    點，持以行使詐購如附表一編號一至編號四所示物品，並在
    如附表一編號一至編號三所示交易刷卡簽帳單上偽簽「邱興
    國」署押各一枚後，持交如附表一編號一至編號三所示特約
    店店員行使之行為，則係犯刑法第二百十六條、第二百十條
    之行使偽造私文書罪、第三百三十九條第一項之詐欺取財既
    遂罪、第三百三十九條第一項之詐欺取財未遂罪。被告在該
    二張偽造花旗銀行信用卡背面持卡人簽名欄偽簽「邱國興」
    署押各一枚，及在如附表一編號一至編號三所示交易刷卡簽
    帳單上偽簽「邱國興」署押各一枚之偽造署押之行為，均為
    其偽造私文書之部分行為，而其偽造私文書之低度行為，復
    為其行使偽造私文書之高度行為所吸收，均不另論罪。按被
    告在如附表一編號一至編號四所示時間、地點，將偽造信用
    卡及偽造如附表一編號一至編號三所示交易刷卡簽帳單持交
    特約店店員之行使偽造私文書犯行，係為向如附表一編號一
    至編號四所示特約店詐購如附表一編號一至編號四所示物品
    之詐欺取財目的而為，雖其行使偽造私文書之犯行與詐欺取
    財之犯行，在自然意義上非完全一致，然二者在事實上仍有
    部分合致，且犯罪目的單一，自應評價為一罪方符合刑罰公
    平原則，如予數罪併罰，反有過度處罰之疑，與人民法律感
    情亦未契合。是於刑法修正廢除牽連犯後，應適度擴張一行
    為概念，認此情形為一行為觸犯數罪名之想像競合犯，應分
    別從一重之行使偽造私文書罪處斷（最高法院九十七年度台
    上字第一八八０號判決意旨可按）。又被告上開侵占遺失物
    之犯行及如附表一編號一至編號四所示各該行使偽造私文書
    之犯行，犯意個別，行為互異，應予分論併罰。爰審酌被告
    犯罪之動機、目的、手段、正值壯年，不思努力工作，反持
    偽造之信用卡刷卡詐購如附表編號一、二、三所示之娛樂、
    奢侈品、如附表一編號一至編號四所示各筆交易之總額、僅
    空言指稱有意賠償花旗銀行所受損失，然迄於本案辯論終結
    時均未見有何主動與花旗銀行洽談和解事宜之積極作為、所
    生危害及坦承犯行態度等一切情狀，分別量處如主文所示之
    刑，並罰金部分諭知易服勞役之折算標準，以及就其如附表
    一編號一至編號四所示之罪，定其應執行之刑。至如附表一
    編號一至編號四應沒收之物欄所示之偽造署押，均依刑法第
    二百十九條規定諭知沒收。
四、至公訴意旨認：被告於上開時、地拾獲上開花旗銀行信用卡
    二張，予以侵占入己後，係在明知該二張信用卡係屬偽造信
    用卡之情形下，仍持以為如附表一編號一至編號四所示交易
    。因認被告涉有刑法第二百零一條之一第二項之行使偽造信
    用卡罪嫌云云。
  (一)然按犯罪事實應依證據認定之，無證據不得認定其犯罪事實
    ；不能證明被告犯罪者，應諭知無罪之判決，刑事訴訟法第
    一百五十四條第二項、第三百零一條第一項分別定有明文。
  (二)次按於九十年六月二十日經總統令修正公佈，於同月二十二
    日生效之刑法，雖增訂第二百零一條之一：「意圖供行使之
    用，而偽造、變造信用卡、金融卡、儲值卡或其他相類作為
    簽帳、提款、轉帳或支付工具之電磁紀錄物者，處一年以上
    七年以下有期徒刑，得併科三萬元以下罰金。」、「行使前
    項偽造、變造之信用卡、金融卡、儲值卡或其他相類作為簽
    帳、提款、轉帳或支付工具之電磁紀錄物，或意圖供行使之
    用，而收受或交付於人者，處五年以下有期徒刑，得併科三
    萬元以下罰金。」規定。然該條第二項之罪，須以行為人主
    觀上明知其係行使偽造之信用卡、金融卡、儲值卡或其他相
    類作為簽帳、提款、轉帳或支付工具之電磁紀錄物。若行為
    主觀上無此明知為偽卡仍而予以行使之故意，自不得依該條
    項規定予以論處。
  (三)被告在上開時、地所拾獲予以侵占入己之上開花旗銀行信用
    卡二張，雖係利用白卡灌入信用卡內碼，利用凸字機打入卡
    號及有效日期之製作方式製作而成之偽造信用卡。惟因該二
    張信用卡之外觀、材質及信用卡上之凸字號碼，與真正信用
    卡並無二致，且所灌入之信用卡內碼又與真正信用卡內碼相
    同，甚連刷卡機亦無法判別係屬偽卡，自難期被告在拾獲該
    二張偽造信用卡時，即已查知該二張信用卡係屬偽卡，已如
    前述。此外，復查無其他積極證據足證被告主觀上有明知該
    二張信用卡係屬偽造之信用卡而仍持以行使之故意。縱被告
    有行使該二張偽造信用卡之行為，亦不能以刑法第二百零一
    條之一第二項之罪相繩。被告此部分之犯行，自屬不能證明
    ，揆諸前揭規定與判例意旨，原應為無罪判決之諭知，然因
    依公訴意旨所載係認被告此部分涉犯刑法第二百零一條之一
    第二項之行使偽造信用卡犯行，各與其上開如附表一編號一
    至編號四所示行使偽造私文書及詐欺取財犯行間，在事實上
    有部分合致，應評價為一罪之關係，本院爰不另為無罪判決
    之諭知。
據上論斷，依刑事訴訟法第二百九十九條第一項前段，刑法第三
百三十七條、第二百十六條、第二百十條、第三百三十九條第一
項、第三項、第二百十九條、第四十二條第三項前段、第五十五
條、第五十一條第五款，刑法施行法第一條之一，判決如主文。
本案經檢察官林禎瑩到庭執行職務。
中    華    民    國    97    年    9     月    12    日
                        臺灣臺北地方法院刑事第十五庭
                            審判長法  官  廖紋妤
                                  法  官  秋蓮華
                                  法  官  吳麗英
上正本證明與原本無異。
如不服本判決，應於判決送達後10日內向本院提出上訴狀（應抄
附繕本）。告訴人或被害人如對於本判決不服者，應具備理由請
求檢察官上訴，其上訴期間之計算係以檢察官收受判決正本之日
期為準。
                                  書記官  田華仁
中    華    民    國    97    年    9     月    12    日
附錄本案論罪科刑法條：
刑法第二百十條：
偽造、變造私文書，足以生損害於公眾或他人者，處五年以下有
期徒刑。
刑法第二百十六條：
行使第二百十條至第二百十五條之文書者，依偽造、變造文書或
登載不實事項或使登載不實事項之規定處斷。
刑法第三百三十九條：
意圖為自己或第三人不法之所有，以詐術使人將本人或第三人之
物交付者，處五年以下有期徒刑、拘役或科或併科一千元以下罰
金。
以前項方法得財產上不法之利益或使第三人得之者，亦同。前二
項之未遂犯罰之。
【附表一】
附表
┌──┬────┬────────┬───┬──────┬────────┐
│編號│刷卡時間│刷卡地點特約商店│店  員│刷卡交易金額│詐  購  物  品  │
├──┼────┼────────┼───┼──────┼────────┤
│    │97.2.25 │臺北縣中和市中山│乙○○│9980元（起訴│市價4980元之NDSL│
│ 一 │14時14分│路三段一二二號「│      │書誤載為4980│深藍色主機，及市│
│    │        │環球購物中心」之│      │元）。      │值4980元之NDSL銀│
│    │        │TOY LAND專櫃    │      │            │色主機各一台。  │
├──┼────┼────────┼───┼──────┼────────┤
│    │97.2.25 │臺北縣中和市中山│乙○○│12480元     │市價12480元之   │
│ 二 │14時20分│路三段一二二號「│      │            │X-BOX 360組合包 │
│    │        │環球購物中心」之│      │            │一包            │
│    │        │TOY LAND專櫃    │      │            │。              │
├──┼────┼────────┼───┼──────┼────────┤
│    │97.2.25 │臺北縣中和市中山│戊○○│14380元     │市價14380元之BUR│
│ 三 │14時28分│路三段一二二號「│      │            │BERRY米色披肩一 │
│    │        │環球購物中心」之│      │            │件。            │
│    │        │BURBERRY 專櫃   │      │            │                │
├──┼────┼────────┼───┼──────┼────────┤
│    │97.2.25 │臺北縣新店市中興│甲○○│7223元（起訴│市價4247元之晶工│
│ 四 │17時28分│路三段一號三樓「│      │書誤載為4223│牌開飲機一台及市│
│    │        │家樂福」家電部門│      │元）        │均為1488元之新格│
│    │        │                │      │            │牌電暖爐二台。  │
└──┴────┴────────┴───┴──────┴────────┘
【附表二】
┌──┬─────────┬───────────────┬───────┐
│編號│罪              刑│應     沒     收     之     物│備          註│
├──┼─────────┼───────────────┼───────┤
│    │丁○○行使偽造私文│在未扣案之美商花旗銀行股份有限│即如附表一編號│
│    │書，足以生損害於他│公司所核發卡號00000000│一所示犯行。  │
│ 一 │人，處有期徒刑肆月│00000000號信用卡背面持│所犯法條：刑法│
│    │。                │卡人簽名欄所偽造之「邱國興」署│第二百十六條、│
│    │                  │押、在扣案如附表一編號一所示交│第二百十條、第│
│    │                  │易刷卡簽帳單上偽造之「邱國興」│三百三十九條第│
│    │                  │署押各壹枚，均沒收。          │一項。        │
├──┼─────────┼───────────────┼───────┤
│    │丁○○行使偽造私文│在未扣案之美商花旗銀行股份有限│即如附表一編號│
│    │書，足以生損害於他│公司所核發卡號00000000│二所示犯行。  │
│ 二 │人，處有期徒刑肆月│00000000號信用卡背面持│所犯法條：刑法│
│    │。                │卡人簽名欄所偽造之「邱國興」署│第二百十六條、│
│    │                  │押、在扣案如附表一編號二所示交│第二百十條、第│
│    │                  │易刷卡簽帳單上偽造之「邱國興」│三百三十九條第│
│    │                  │署押各壹枚，均沒收。          │一項。        │
├──┼─────────┼───────────────┼───────┤
│    │丁○○行使偽造私文│在未扣案之美商花旗銀行股份有限│即如附表一編號│
│    │書，足以生損害於他│公司所核發卡號00000000│三所示犯行。  │
│ 三 │人，處有期徒刑肆月│00000000號信用卡背面持│所犯法條：刑法│
│    │。                │卡人簽名欄所偽造之「邱國興」署│第二百十六條、│
│    │                  │押、在扣案如附表一編號三所示交│第二百十條、第│
│    │                  │易刷卡簽帳單上偽造之「邱國興」│三百三十九條第│
│    │                  │署押各壹枚，均沒收。          │一項。        │
├──┼─────────┼───────────────┼───────┤
│    │丁○○行使偽造私文│在未扣案之美商花旗銀行股份有限│即如附表一編號│
│    │書，足以生損害於他│公司所核發卡號00000000│四所示犯行。  │
│ 四 │人，處有期徒刑月│00000000號及卡號不詳之│所犯法條：刑法│
│    │。                │信用卡背面持卡人簽名欄所偽造之│第二百十六條、│
│    │                  │「邱國興」署押各壹枚，均沒收。│第二百十條、第│
│    │                  │                              │三百三十九條第│
│    │                  │                              │三項、第一項。│
└──┴─────────┴───────────────┴───────┘


司法院資訊處製作；財團法人民間司法改革基金會備份。
